臺灣高等法院高雄分院刑事裁定
111年度抗字第247號
抗  告  人  
即  被  告  楊鏵萱


上列抗告人因聲請付與卷宗證物影本等案件，不服臺灣高雄地方
法院中華民國111年8月5日裁定(110年度審交易字第944號)，提
起抗告，本院裁定如下：
    主  文
原裁定撤銷，發回臺灣高雄地方法院。
    理  由
一、抗告意旨詳如附件抗告狀所載。
二、原裁定意旨略以：抗告人即被告楊鏵萱（下稱抗告人）因過
    失傷害案件（臺灣高雄地方法院110年度審交易字第944號）
    ，聲請付與「地檢署110.10.6（第10詢問室應訊）原始影音
    光碟檔」（下稱系爭偵訊影音檔案）、「地院110.12.23及1
    11.6.14二次庭訊原始影音光碟檔」（下稱系爭法庭影音檔
    案），非屬卷證影本，與刑事訴訟法第33條第2項規定不符
    ，不予准許等語。
三、按法院組織法第90條之1第1項規定：「當事人及依法得聲請
    閱覽卷宗之人，因主張或維護其法律上利益，得於開庭翌日
    起至裁判確定後6 個月內，繳納費用聲請法院許可交付法庭
    錄音或錄影內容。但經判處死刑、無期徒刑或10年以上有期
    徒刑之案件，得於裁判確定後2年內聲請。」；第2項規定：
    「前項情形，依法令得不予許可或限制聲請閱覽、抄錄或攝
    影卷內文書者，法院得不予許可或限制交付法庭錄音或錄影
    內容。」；第3項規定：「第1項情形，涉及國家機密者，法
    院得不予許可或限制交付法庭錄音或錄影內容；涉及其他依
    法令應予保密之事項者，法院得限制交付法庭錄音或錄影內
    容。」。準此，除有依法令得不予許可或限制交付法庭錄音
    或錄影內容之情形外，即應予許可。另法庭錄音錄影及其利
    用保存辦法第8條第1項規定：「當事人及依法得聲請閱覽卷
    宗之人，因主張或維護其法律上利益，聲請交付法庭錄音或
    錄影內容時，應敘明理由，由法院為許可與否之裁定。」其
    立法理由說明：「法院組織法第90條之1第1項已增訂當事人
    及依法得聲請閱覽卷宗之人，因主張或維護其法律上利益（
    如核對更正筆錄、他案訴訟所需，或認法院指揮訴訟方式對
    其訴訟權益有影響之虞，欲用以保障其法律上利益等），得
    繳納費用聲請交付法庭錄音或錄影內容之規定，爰配合修正
    第1 項，明定聲請交付法庭錄音、錄影內容應敘明理由，並
    由法院為許可與否裁定之規定。」。是當事人及依法得聲請
    閱覽卷宗之人，若因主張或維護其法律上利益，且無法令規
    定得不予許可或限制聲請閱覽、抄錄或攝影卷內文書之情形
    者，得於一定期間內，繳納費用聲請法院許可交付法庭錄音
    或錄影內容，以維其訴訟權益。又司法院於民國105年2月24
    日訂定之法院辦理聲請交付法庭錄音錄影內容應行注意事項
    （下稱注意事項）第2點第3項又規定：「法院對於第1項聲
    請，認有不備程序或未附理由，而其情形可以補正者，應定
    期間先命補正，不得逕予駁回。」。易言之，當事人及依法
    得聲請閱覽卷宗之人，聲請交付法庭錄音或錄影內容時，倘
    其聲請書狀未敘述理由，即屬不合法律上之程式，按其情形
    ，既非不可以補正，法院應先定期命其補正，不得逕予駁回
    。
四、又按刑事訴訟法第33條第2項規定：「被告於審判中得預納
    費用請求付與卷宗及證物之影本。但卷宗及證物之內容與被
    告被訴事實無關或足以妨害另案之偵查，或涉及當事人或第
    三人之隱私或業務秘密者，法院得限制之」，係被告於審判
    中之卷證獲知權，屬其受憲法訴訟權保障所應享有之防禦權
    ，除於但書所列情事得由法院就閱卷範圍及方式為合理之限
    制外，原則上即應允許之。次按，法院辦理聲請交付法庭錄
    音錄影內容應行注意事項第1點規定：「法院組織法第90條
    之1所定之法庭錄音、錄影，係指法院內開庭所為之錄音、
    錄影；警詢、偵查、調解程序或其他非關法庭開庭所為之錄
    音、錄影，均不屬之。」，可知刑事案件所附警詢、偵查之
    錄音、錄影部分，應屬刑事訴訟法第33條所定辯護人閱卷權
    及被告卷證獲知權之範疇，且依該條第2項之立法理由及刑
    事訴訟閱卷規則第21條第2項所載，被告得聲請法院付與「
    卷宗及證物之影本」（簡稱卷證影本）包含「複製電磁紀錄
    」，被告自得依刑事訴訟法第33條第2項規定，請求付與轉
    拷刑事案件所附警詢、偵查之錄音、錄影檔案。　　
五、經查，本件抗告人因被訴過失傷害犯行，經原審以110年度
    審交易字第944號審理，並於111年7月5日判決抗告人犯過失
    傷害罪，處拘役20日，如易科罰金，以新臺幣1千元折算1日
    ，抗告人於111年8月3日聲請付與系爭法庭影音檔案、系爭
    偵訊影音檔案等情，業經本院核閱原審卷宗無訛。惟原裁定
    逕以抗告人上開聲請與刑事訴訟法第33條第2項規定不符為
    由，予以駁回其聲請，疏未注意就系爭法庭影音檔案部分，
    抗告人所為聲請核屬法院組織法第90條之1第1項之範圍，應
    依前述相關規定命抗告人補正其聲請有何「因主張或維護其
    法律上利益」之理由，俾據以裁定是否許可或限制交付法庭
    錄音、錄影內容，此部分之程序及理由均有違誤；而就系爭
    偵訊影音檔案部分，既屬刑事訴訟法第33條第2項所定被告
    得請求付與卷證影本之範圍，原裁定未敘明被告此部分聲請
    有何與被告被訴事實無關、或足以妨害另案之偵查、或涉及
    當事人或第三人之隱私或業務秘密之情事，即駁回其聲請，
    實屬理由不備，自有礙於被告行使其卷證獲知權。是以，抗
    告意旨指摘原裁定不當，非無理由，自應由本院將原裁定撤
    銷，由原審法院查明後更為適法之裁定。
據上論結，應依刑事訴訟法第413條前段，裁定如主文。
中　　華　　民　　國　　111 　年　　8 　　月　　31　　日
                  刑事第一庭    審判長法  官  邱明弘
                                      法  官  黃宗揚
                                      法  官  林書慧
以上正本證明與原本無異。
本裁定不得再抗告。
中　　華　　民　　國　　111 　年　　8 　　月　　31　　日
　　　　　　　　　　　　　　　　　　　書記官  林昭吟